---
title: "Teste Qui-Quadrado de Pearson"
author: "SME0810-Métodos não paramétricos"
date: "18-09-2015"
output: pdf_document
---

* Giovani Carrara Rodrigues 7151669
* Vitor Bonini 8065859

#Exercício

O recenseamento de 320 famílias com 5 filhos revelam os dados abaixo:

|Número de Filhos   |5M 0H|4M 1H|3M 2H|2M 3H|1M 4H|0M 5H|Total| 
|-------------------|-----|-----|-----|-----|-----|-----|-----|
|Número de Famílias |  18 |  56 | 110 |  88 |  40 |  8  | 320 |

Onde:


M: Mulher\newline
H: Homem

Teste a hipótese de que o nascimento de homens e mulheres é igualmente provável. Caso $H_0$ seja rejeitada, estimar o parâmetro da distribuição e refazer o teste.

# Resolução

Criando o dataset
```{r}
# criando o dataset
clas1=c(5,0,18);clas2=c(4,1,56);clas3=c(3,2,110)
clas4=c(2,3,88);clas5=c(1,4,40);clas6=c(0,5,8)

data = data.frame(clas1,clas2,clas3,clas4,clas5,clas6,c(0,0,sum(clas1[3],clas2[3],clas3[3],clas4[3],clas5[3],clas6[3])))
names(data)=c("clas1","clas2","clas3","clas4","clas5","clas6","total")
row.names(data)=c("m","h","nfami")
attach(data)
data
```

Seja X: o número de homens em 5 filhos, então $X\sim Bin(5,0.5)$, pois queremos testar se a probabilidade de nascer um homem ou uma mulher é igual. Sendo assim temos as seguintes hipóteses

$H_0: p=0.5$\newline
$H_1: p\neq 0.5$

Onde as frequências observadas e experadas são dadas respectivamente por
```{r}
#frequencias observadas
fob=data[3,1:6]
fob

#frequencias experadas
aux=0:5
prob=dbinom(aux,5,0.5)
fexp=prob*320
fexp
```

Sendo

$E_i$: frequências experadas\newline
$O_i$: frequências observadas

Onde uma hipótese equivalente é

$H_0: E_i-O_i=0$\newline
$H_1: E_i-O_i\neq 0$

A estatística de teste é dado por

##$Q=\sum\limits_{i=1}^k\frac{(O_i-E_i)^2}{E_i}$

onde $Q\sim X^2_{k-1}$

Portanto, temos

```{r}
n=320 # numero de familias

Ei=fexp # frequencias esperadas

Oi=fob # frequências Observadas

k=length(Oi) # quantidade de frequências esperadas

Q=sum(((Oi-Ei)^2)/Ei) # Estatística de teste
Q

p_valor=pchisq(Q,k-1,lower=F) # calculando o p-valor
p_valor

a=0.05
qa=qchisq(1-a,k-1) # quantil teorico com alpha=0.05
qa

```

Vemos que $Q_{obs}>Q_{0.05}$. portanto rejeitamos $H_0$, ou seja,temos indicios a probabilidade de nascer um homem e a probabilidade de nascer uma mulher são diferentes para um $\alpha=0.05$.\newline
Abaixo podemos ver o gráfico do teste como p-valor.

```{r,echo=F}
plot(c(0,20),c(-0.05,0.2), type="n",main="Teste Qui-Quadrado de Pearson", xlab='', ylab="", cex.lab=1.5,axes = F, frame.plot = F)
abline(h=0,lwd=1)
curve(dchisq(x,k-1),lwd=2,from=0,to=20,add=T)
#Descomente para desenhar a area do p-valor
As=seq(qa,30,len=10)
polygon(c(qa,As,20),c(0,dchisq(As,k-1),0),col="gray")
text(4,0.05,expression(1-alpha))
text(10.5,0.01,expression(alpha))
text(qa,-.01,bquote(chi[.(k-1)]^2 == .(round(qa,2))))
Bs=seq(Q,30,len=60)
polygon(c(Q,Bs,20),c(0,dchisq(Bs,k-1),0),col="green")

text(12.5,0.006,expression(p))
text(Q+3.5,-.01,bquote(p[.obs] == .(round(Q,2))))


```

## Estimando o parâmetro e refazendo o teste

Temos que o estimador de máxima verossimilhança para $p$ na distribuição $binomial(n,p)$ é dado por 

$\hat{p}=\frac{Total de homens}{Total de homens + Total de mulheres}$ 

```{r}
totalh=sum(data[3,1:6]*data[2,1:6]) # total de homens

totalm=sum(data[3,1:6]*data[1,1:6]) # total de mulheres

fh=totalh/(totalh+totalm) # porcentagem de homens 
fh

```

Portano recalculando as novos frequências esperadas temos

```{r}
# recalculando as frequencias experadas
aux2=0:5
prob2=dbinom(aux,5,fh)
prob2
fexp2=prob2*320
fexp2 # nova frequencia experada

```

Ficamos com o seguinte teste de hipóteses:

$H_0: p=0.4625$\newline
$H_1: p\neq 0.4625$

Refazendo as contas com a nova frequência experada chegamos no seguinte gráfico

```{r,echo=F}
# teste qui-quadrado 2

n=320 # numero de familias

Ei=fexp2 # frequencias esperadas

Oi=fob # frequências Observadas

k=length(Oi) # quantidade de frequências esperadas

Q=sum(((Oi-Ei)^2)/Ei) # Estatística de teste

p_valor=pchisq(Q,k-1,lower=F) # calculando o p-valor
p_valor

a=0.05
qa=qchisq(1-a,k-1) # quantil teorico com alpha=0.05
qa


plot(c(0,20),c(-0.05,0.2), type="n",main="Teste Qui-Quadrado de Pearson", xlab='', ylab="", cex.lab=1.5,axes = F, frame.plot = F)
abline(h=0,lwd=1)
curve(dchisq(x,k-1),lwd=2,from=0,to=20,add=T)
#Descomente para desenhar a area do p-valor
Bs=seq(Q,30,len=60)
polygon(c(Q,Bs,20),c(0,dchisq(Bs,k-1),0),col="green")
text(6.5,0.04,expression(p))
text(Q+1,-.01,bquote(p[.obs] == .(round(Q,2))))
As=seq(qa,30,len=10)
polygon(c(qa,As,20),c(0,dchisq(As,k-1),0),col="gray")
text(2,0.07,expression(1-alpha))
text(11.5,0.01,expression(alpha))
text(qa,-.01,bquote(chi[.(k-1)]^2 == .(round(qa,2))))


```

Vemos que o p-valor é maior que um $\alpha=0.05$, ou seja não reitamos $H_0$, isso implicaque que para um $\alpha=0.05$ temos indicios que a probabilidade de nascer um homem não é diferente de que 0,4625. Como a probabilidade de nascer uma mulher é complementar à de um homem podemos dizer que temos suspeita de que a probabilide de nascer um homem é diferente da probabilidade de nascer uma mulher.

## Você pode acessar esse trabalho através do link "rpubs.com/Giovani/exer1non", lá os gráficos e as linhas de código estarão coloridos.




